【裁判字號】    91,訴,955
【裁判日期】    920403
【裁判案由】    偽造有價證券等
【裁判全文】
臺灣板橋地方法院刑事判決                          九十一年度訴字第九五五號
    公  訴  人  臺灣板橋地方法院檢察署檢察官
    被      告  丙○○
    指定辯護人  甲○公設辯護人黃青慧
右列被告因偽造有價證券案件，經檢察官提起公訴（八十九年度偵字第五九二八號）
，甲○判決如左：
    主  文
丙○○共同意圖供行使之用，而偽造有價證券，處有期徒刑貳年。偽造之付款人為華
南商業銀行埔墘分行，發票人為昂昇通訊行即乙○○，發票日為民國八十八年十二月
二十日，面額為新台幣玖萬貳仟元，支票帳號為一六一二八九九號，支票號碼為
ＡＣ0000000號之支票壹張沒收。
    事  實
一、丙○○前曾於民國八十三年間因違反麻醉藥品管理條例案件，經臺灣高等法院台
    中分院判處有期徒刑五月，如易科罰金以三百元折算一日確定，於八十三年三月
    二十二日易科罰金執行完畢（於本件犯罪不構成累犯）。詎猶不知悔改，於八十
    八年十月下旬，因故與台北縣板橋市○○街九號昂昇通訊行負責人乙○○結識，
    竟意圖為自己不法之所有，於八十八年十月二十四日十六時許，丙○○前往上開
    通訊行，趁乙○○短暫外出託其顧店之際，竊取店內乙○○所有之刷卡機一台、
    行動電話四支（連同電池、皮套，價值約新台幣【下同】三萬元），及付款人為
    華南商業銀行埔墘分行、帳號一六一二八九九、支票號碼ＡＣ000000
    0號之空白支票一張、昂昇通訊行橢圓戳店章一個（公訴人漏未記載），得手後
    ，據為己有；又丙○○竊得上開空白支票一紙及橢圓戳店章一個後，竟意圖供行
    使之用，與真實姓名年籍不詳綽號「小鄭」之成年男子，基於共同犯意之聯絡，
    在不詳時間、地點，推由「小鄭」填寫發票日期八十八年十二月二十日，票面金
    額九萬二千元等支票必要記載事項，並盜用上開乙○○所有之昂昇通訊行橢圓戳
    店章蓋用於上開空白支票之發票人欄，完成發票行為後，交由丙○○於八十八年
    十二月二十日前往富邦商業銀行板橋分行提示，嗣因上開支票業已掛失止付而不
    獲付款，經警循線始查知上情。
二、案經乙○○訴由臺北縣政府警察局海山分局報請臺灣板橋地方法院檢察署檢察官
    偵查起訴。
    理  由
一、訊據被告丙○○在甲○審理時固坦承有竊取告訴人乙○○所有行動電話四支（連
    同電池、皮套）及提示上開支票等情，惟矢口否認有竊取支票、刷卡機及偽造有
    價證券等犯行，辯稱：伊並未拿刷卡機，且支票上之金額並非伊所填寫，支票是
    乙○○店內之小鄭，因之前欠伊一萬多元，就拿這張票給伊，並稱兌現後，其餘
    的再還他，伊並不知道小鄭的正確名字，好像是叫鄭福全，住在中和市○○○○
    道其行動電話號碼為九三一七三七二六，伊知道發票人是乙○○，伊並沒有
    問小鄭為何有這張支票，也沒有去問乙○○有無簽發該紙支票云云，繼又改稱：
    小鄭是作手機配件，是伊朋友，伊不知道其與乙○○有無配合云云。然查，右揭
    事實，業據告訴人乙○○在警詢時及偵審中指述綦詳，其指稱：失竊當日伊因有
    事要外出，原先要先關店再出去，但被告表示想在店內待一下，伊便託其幫伊關
    店，伊返回店內時發現店門並未上鎖，經伊清點發現空白支票一紙、刷卡機一台
    及手機配件失竊，被告事後還曾要求伊不要告他等語，嗣在甲○審理時並稱：伊
    並沒有簽發上開支票，伊係將橢圓戳另店章放在櫃台抽屜，大小章伊是另外放，
    橢圓戳店章也不見了等語，此外，復有退票理由單、支票正反面、掛失止付票據
    提示人資料查報表、票據掛失止付通知書、遺失票據申報書（以上均影本）及和
    解書一紙在卷可稽。次查，被告在甲○審理時雖供述「小鄭」之聯絡電話號碼為
    九三一七三七二六號，惟經甲○向遠傳電信股份有限公司函詢結果該支行動
    電話號碼之申請人為楊秋月，且住居在台中市，有上開函文一紙在卷可查，再者
    ，被告先則供稱「小鄭」係告訴人乙○○店內員工，嗣又改稱「小鄭」係其朋友
    ，其不知與乙○○有無業務往來云云，且其在警詢時及偵查中就「小鄭」是否認
    識乙○○及其取得前開支票之過程，供詞亦一再反覆，是其前開供述，要難遽予
    採信，況依被告供述「小鄭」係欠其一萬多元，然竟交付面額九萬二千元之支票
    ，被告並稱在兌現後，要再將多餘的款項退還給「小鄭」云云，在在與常情相悖
    ，蓋被告對「小鄭」之債權額既遠低於上開支票票面金額，何以「小鄭」不自己
    去提示兌現上開支票後，再將欠款返還被告，何以信賴被告日後必會將多餘之款
    項返還，是被告上開辯解，亦難採信。又查，告訴人在偵查中指稱：在案發後二
    天，被告的女友有跟伊說，被告打電話問他支票要如何開，跟伊說要小心被告等
    語，嗣在甲○審理時並指認被告女友即係證人吳姵儀，而證人吳姵儀在甲○審理
    時雖否認與告訴人乙○○相識，並稱並未為上開陳述，且被告亦否認吳姵儀案發
    當時為其女友云云，惟觀諸上開支票發票人欄之記載係蓋用乙○○所有置於抽屜
    內之昂昇通訊行橢圓戳店章，此與社會上使用現況係蓋用印鑑章大不相同，顯係
    由未使用過支票者所為，是證人吳姵儀及被告前開供述顯係迴護及卸責之詞，自
    不足採，則告訴人上開指訴，堪予採信，故被告供稱上開支票之簽發與其無涉云
    云，委不足採。再查，由被告在偵查中當庭所書寫之國字大寫字體與上開支票金
    額欄之記載參互以觀，其中「貳」一字之書寫方式、字型有明顯之不同，顯非同
    一人所為，且由告訴人乙○○指稱其置於店內之昂昇通訊行橢圓戳店章亦失竊，
    而被告曾詢問其女友如何開票一節觀之，顯見被告已將上開橢圓戳店章自店內取
    去並交由「小鄭」盜蓋在上開支票發票人欄，是其供述支票的章是小鄭所蓋，且
    金額、發票日亦是其所填載等語，應堪予採信。綜上所述，本件事證明證，被告
    前開辯解，顯係卸責之詞，不足採信，其犯行堪以認定，應予依法論科。
二、查被告未經乙○○之同意，竊得其所有之刷卡機一台、行動電話四支（連同電池
    、皮套）、前開空白支票一張、昂昇通訊行橢圓戳店章一個；且明知前開支票之
    所有人為乙○○，竟夥同綽號「小鄭」者在前開支票上擅填發票日及票面金額，
    並盜用乙○○橢圓戳店章，完成發票行為後，由被告持之向富邦商業銀行板橋分
    行提示而供作行使之用，核其所為，係犯刑法第三百二十條第一項之竊盜罪及同
    法第二百零一條第一項之偽造有價證券罪。其於前開支票上盜用乙○○橢圓戳店
    章蓋為印文，係偽造有價證券之部分行為，應為偽造有價證券罪吸收，不另論罪
    。又其偽造前開支票後持以行使，行使偽造有價證券之輕度行為，應為偽造之重
    度行為所吸收，亦不另論罪。再被告就偽造有價證券部分，與不詳真實姓名年籍
    綽號「小鄭」之成年男子間，基於共同犯罪之意思，而推由其中一人下手實施偽
    造有價證券之構成要件行為，均應論以共同正犯。再被告以一行為同時竊得前開
    物品，為單純一罪，惟其在竊得上開空白支票及橢圓戳店章後，復偽填發票日、
    金額及盜蓋發票人欄之印章，完成發票行為，顯見其間具有方法目的之牽連關係
    ，應論以牽連犯，從一重之偽造有價證券罪處斷，是公訴人認上開二罪間，乃犯
    意各別，行為互殊，應予分論併罰，容有誤會，附此敘明。再被告係因一時失慮
    致罹罪章，而犯罪後亦積極與乙○○達成和解，其惡性尚非重大，甲○認被告因
    一時誤念觸法，惟情輕法重，犯罪情狀尚非不可憫恕，以科法定最低度刑，似嫌
    過重，爰依刑法第五十九條規定予以減輕其刑。爰審酌被告雖否認犯罪，惟係因
    一時誤念偽造支票，遂觸法網，犯罪所生損害已行彌補及其犯罪之動機、目的、
    手段、知識程度、所生危害、及犯罪後之態度等一切情狀，量處如主文所示之刑
    ，以示懲儆。又偽造之如主文所示支票一張，爰依刑法第二百零五條規定，不論
    屬於犯人與否，併予宣告沒收。
據上論斷，應依刑事訴訟法第二百九十九條第一項前段，刑法二十八條、第二百零一
條第一項、第三百二十條第一項、第五十五條、第五十九條、第二百零五條，罰金罰
鍰提高標準條例第一條前段，判決如主文。
本案經檢察官吳宗光到庭執行職務。
中      華      民      國    九十二    年      四      月      三      日
                                    臺灣板橋地方法院刑事第六庭
                                        法  官  王  士  珮
右正本證明與原本無異
如不服本判決應於送達後十日內向甲○提出上訴狀
                                        書記官  廖  婷  璇
中      華      民      國    九十二    年      四      月      三      日
附錄本案論罪科刑法條全文：
刑法第二百零一條第一項
意圖供行使之用，而偽造、變造公債票、公司股票或其他有價證券者，處三年以上十
年以下有期徒刑，得併科三千元以下罰金。
中華民國刑法第三百二十條第一項
意圖為自己或第三人不法之所有，而竊取他人之動產者，為竊盜罪，處五年以下有期
徒刑、拘役或五百元以下罰金。


司法院資訊處製作；財團法人民間司法改革基金會備份。
